【裁判字號】    89,訴易,66
【裁判日期】    891019
【裁判案由】    損害賠償
【裁判全文】
臺灣高等法院高雄分院民事判決  八十九年度訴易字第六六號
      原      告    丙○○
                    乙○○
                    丁○○
      右三人共同
      訴訟代理人    黃厚誠律師
      複  代理人    柯淵波律師
      被      告    甲○○    .
右當事人間損害賠償事件，原告於刑事訴訟程序提起附帶民事訴訟，經本院刑事庭裁
定移送本院民事庭，本院判決如左：
      主      文
被告應給付原告丁○○新台幣伍萬元，給付原告乙○○新台幣柒萬元，給付原告丙○
○新台幣壹萬元，及均自民國八十九年七月二十六日起至清償日止，按週年利率百分
之五計算之利息。
原告其餘之訴駁回。
訴訟費用由被告負擔二分之一，餘由原告負擔。
      事      實
甲、原告方面：
一、聲明：被告應給付原告各新台幣（下同）十萬元，及自起訴狀繕本送達翌日起至
    清償日止，按週年利率百分之五計算之利息。
二、陳述：
(一)、被告於民國八十八年四月二十四日因不滿原告請其移開所停放車輛一事，除與原
    告丙○○、丁○○（原名楊美芬）發生口角爭執外，竟在兩造住處巷口附近，公
    然辱罵丁○○：「你很跩，你很能幹，在酒店上班不得了，你這個賤女人搖擺什
    麼，都不來拜碼頭」等語，旋於執勤員警據報到達現場，要求渠等至高雄縣警察
    局岡山分局赤崁派出所調解糾紛時，在派出所內，再辱罵丁○○：「在酒店上班
    及就算你去做妓女，也是很正常的工作」等類似用語，不法侵害丁○○之人格尊
    嚴及名譽。
(二)、嗣於同日月二十六日被告至乙○○之住處，以球棒及鐵片敲擊其住處鐵門及紗窗
    ，並向乙○○及其家人恐嚇稱：「要殺死乙○○全家」等語，以加害生命之事，
    恐嚇乙○○及其家人，致其心生畏懼，而生危害安全。
(三)、被告又於同日下午五時許，將其所有之汽車擋住巷道，丙○○再與之理論並產生
    爭執，被告竟毆打丙○○，致其受有左臂多處表淺撕裂傷及瘀傷等傷害，不法侵
    害丙○○之身體。為此依民法第一百九十五條規定，請求被告給付原告精神慰藉
    金各十萬元。
(四)、丙○○：專科畢業，目前任職於霖冷凍機械股份有限公司，平均月收入二萬餘
    元，無其他資產；乙○○：國小肄業，於八十九年五月二十六日（本案發生後）
    因腦中風在家休養，無法工作，之前係以賣魚維生，平均月收入三萬元，有土地
    一筆；丁○○：國中畢業，於八十八年九月二十一日大地震後至今仍無工作，之
    前以銷售化妝品為業，每日薪資六百元，原有房屋一棟，因無法償還銀行貸款，
    現正法院定期拍賣中。
三、證據：除引用刑事卷證資料外，並提出診斷證明書、土地登記簿謄本、薪資明細
    、法院通知書各一份。
乙、被上訴人方面：
一、聲明：
(一)、駁回原告之訴。
(二)、訴訟費用由原告負擔。
二、陳述：
(一)、否認辱罵、恐嚇或打傷原告，丙○○的傷不知如何而來，伊只是轉述一些話給警
    察聽而已。
(二)、海軍官校畢業，已退役，現在沒有工作，沒有收入，亦無資產。
丙、本院依職權調閱本院八十九年度上易字第一○五○號被告傷害等刑事案件卷證。
      理      由
一、原告主張：(一)、被告於八十八年四月二十四日在兩造住處巷口附近，公然辱罵丁
    ○○：「你很跩，你很能幹，在酒店上班不得了，你這個賤女人搖擺什麼，都不
    來拜碼頭」等語，又於調解糾紛之派出所內，再辱罵丁○○：「在酒店上班及就
    算你去做妓女，也是很正常的工作」等類似用語，不法侵害丁○○之人格尊嚴及
    名譽。(二)、嗣於同日月二十六日被告至乙○○之住處，以球棒及鐵片敲擊其住處
    鐵門及紗窗，並向乙○○及其家人恐嚇稱：「要殺死乙○○全家」等語，以加害
    生命之事，恐嚇乙○○及其家人，致其心生畏懼，而生危害安全。(三)、被告又於
    同日下午五時許，因停車事故發生爭執，又毆打丙○○，致其受有左臂多處表淺
    撕裂傷及瘀傷等傷害，不法侵害丙○○之身體。為此依民法第一百九十五條規定
    ，請求被告給付原告精神慰藉金各十萬元及其利息等語。被告則否認有上開行為
    ，辯稱：不知丙○○的傷如何而來，伊只是轉述一些話給警察聽。
二、查，
１、原告丁○○主張被告於前揭時間，地點公然侮辱丁○○之事實，業經丁○○於刑
    事案件審理時指訴歷歷，並經證人即現場執勤警員田家銘於偵查及一審審理時證
    稱：八十八年四月二十四日下午六時二十分許，據報有停車糾紛至現場處理時，
    丁○○即曾向其陳稱，被告有以『妓女、在酒店上班』等辱罵性用語公然侮辱，
    甚且在警局派出所內協調渠等糾紛時，在被告與丁○○、丙○○等爭執過程中，
    尚曾約略聽到被告以『在酒店上班的女人』等聽聞類似侮辱性用語辱罵丁○○，
    當時側聞被告上開言語後，在丁○○欲離開警局時，還主動追出去向丁○○告稱
    ，如果要提出公然侮辱告訴，可以幫忙處理等語（詳見刑事一審卷第四○頁），
    經核與丁○○陳述受辱情節內容大致相合，且被告於警訊及偵查時坦承：曾以打
    比喻方式陳述，如果做妓女有執照，我們也要尊重等節（見刑事偵察卷第十七頁
    背面），顯然被告確曾提及『妓女』、『酒店』等類似用語，參以證人田家銘僅
    係於被告與丁○○是日發生爭執時，據報前往處理糾紛之執勤警員，其與丁○○
    及被告間，並無任何親朋故舊或宿怨嫌隙，衡情自無恣意偏袒丁○○或架詞構陷
    被告之理。被告在兩造爭吵場合談及「妓女」、「酒店上班」等用語，泰半係泛
    指對造為非正常社會工作型態之特種行業而言，尋常女子苟非刻意置身其中，實
    無甘受他人恣意指稱或自我貶抑可能，從而，丁○○若非於前開住處巷道與被告
    爭執時，遭被告以上開用語辱罵指陳，豈有在執勤員警處理糾紛時，虛構上情自
    我貶抑以對？再者，設若被告於住處巷道附近未曾有此侮辱言詞，又為何在警局
    時會突然談及上開比喻性用語？丁○○上開主張，自堪信為真實。
２、原告乙○○主張被告於前揭時間地點，以加害生命之事，恐嚇乙○○及其家人，
    致乙○○心生畏懼，而生危害於安全之事實，業經乙○○於刑事庭審理中指訴綦
    詳，並有證人楊炳南於偵查及一審審理時結證稱：是日下午近五時四十許，去梓
    官找朋友在回程時，經過乙○○家門，發現被告與乙○○在爭執，且被告手持球
    棒把門打得很響，還聽到被告恫稱要殺死乙○○全家，直到警察來時才離開等語
    ，再經證人即當日執勤員警賴進達於一審審理時結證稱：「當天其係下午四時至
    六時勤務，因接獲乙○○報案稱有人恐嚇他們才至現場」等語（見刑事一審卷第
    四二頁），足見乙○○指訴非虛，酌以被告於偵查亦曾自承：「（問：何時為停
    車問題而爭吵？）八十八年四月二十四日是因停車問題而爭吵，當時丙○○來質
    問我，手還拿球棒。八十八年四月二十六日有去向乙○○質問，丙○○要拿球棒
    打我的事，不聞不問，我請乙○○要交代」云云（見偵卷第二六頁），復於一審
    審理時自承：「下午我都在家中，在五點多時，我太太回來我為他停車，經過乙
    ○○家，那是五點半左右，我那時因停車問題曾與乙○○理論，之後回家，後來
    警察叫我，我才又出去」云云（見刑事一審卷第四四頁），足證被告確曾於四月
    二十六日下午前往乙○○住處，乙○○指訴被告恐嚇之事實，應堪信實。
３、原告丙○○主張被告於前揭時間、地點傷害之事實，除經丙○○及證人乙○○於
    刑事案件審理時指訴綦詳外，尚有國軍八○六總醫院附設民眾診療服務處出具八
    十八年四月二十七日、第四八六七號診斷證明書一紙附警卷可稽，且依丙○○所
    受傷勢，經刑庭一審依職權送請鑑驗結果，亦認成因可推測為抓傷及拳頭毆傷，
    此有國軍左營醫院八十九年四月二十一日（八九）濟言服字第○○一二○○號函
    附刑事卷可資（見刑事一審卷六十頁），足認丙○○主張被告傷害與事實相符，
    應堪採信。
４、又被告前揭公然侮辱丁○○、恐嚇乙○○及傷害丙○○之犯行，分別經臺灣高雄
    地方法院判處拘役四十日、有期徒刑四月、有期徒刑四月，本院駁回其上訴在案
    。凡此，並經本院依職權調閱本院八十九年度上易字第一○五○號被告傷害等刑
    事案件全部卷宗，查明屬實。被告空言否認，並無足取。
三、按不法侵害他人之身體、健康、名譽、自由、信用、隱私、貞操或不法侵害其他
    人格法益而情節重大者，被害人雖非財產上之損害，亦得請求賠償之相當之金額
    ，民法第一百九十五條第一項定有明文。被告公然侮辱丁○○，係不法侵害丁○
    ○之名譽；以加害生命恐嚇原告乙○○，使乙○○生危害安全之行為，係不法侵
    害乙○○之自由；又傷害丙○○，係不法侵害丙○○之身體，皆足致原告三人因
    而精神受有極大之痛苦。從而，原告本於侵權行為法律關係，依前揭規定，請求
    被告賠償非財產上損害，於法有據。查，丙○○為專科畢業，目前任職於霖冷
    凍機械股份有限公司，平均月收入二萬餘元，無其他資產；乙○○為國小肄業，
    於八十九年五月二十六日（本案發生後）因腦中風在家休養，無法工作，之前係
    以賣魚維生，平均月收入三萬元，有土地一筆；丁○○為國中畢業，於八十八年
    九月二十一日大地震後至今仍無工作，之前以銷售化妝品為業，每日薪資六百元
    ，原有房屋一棟，因無法償還銀行貸款，現正法院定期拍賣中及被告為海軍官校
    畢業，已退役，現在沒有工作，沒有收入，亦無資產等情，分別經兩造陳明在卷
    ，並有診斷證明書、土地登記簿謄本、薪資明細、法院通知書各一份附卷可按，
    本院斟酌兩造上開經濟資力、身分、地位，及原告所受之精神痛苦等情形，認丁
    ○○請求之金額，於五萬元範圍內；乙○○請求之金額，於七萬元範圍內；丙○
    ○請求之金額，於一萬元範圍內，應屬適當，應予准許。
四、綜上所述，原告丁○○可請求之金額為五萬元，乙○○可請求之金額為七萬元，
    丙○○可請求之金額為一萬元，從而原告依侵權行為之法律關係，請求被告分別
    給付上開金額，及自起訴狀繕本送達之翌日即八十九年七月二十六日起至清償日
    止，按週年利率百分之五計算之利息，為有理由，應予准許，逾此之請求，無理
    由，應予駁回。
五、據上論結，本件原告之訴為一部有理由，一部無理由，依民事訴訟法第七十九條
    但書、第八十五條第一項前段，判決如主文。
中      華      民      國    八十九    年      十      月    十九      日
                                      臺灣高等法院高雄分院民事第二庭
~B1審判長法官  簡色嬌
~B2法      官  林富村
~B3法      官  陳真真
右為正本係照原本作成。
不得上訴。
中      華      民      國    八十九    年      十      月     二十     日
~B法院書記官  鄭靜芳
                                                                        Ｋ


司法院資訊處製作；財團法人民間司法改革基金會備份。
